臺灣高等法院刑事判決　　　　　　　 100年度上訴字第3241號
上　訴　人　臺灣臺北地方法院檢察署檢察官
被　　　告　盧昭榮
選任辯護人　蔡宜衡律師
　　　　　　蕭仁杰律師
上列上訴人因被告違反毒品危害防制條例案件，不服臺灣臺北地
方法院100年度訴字第203號，中華民國100年9月30日第一審判決
（起訴案號：臺灣臺北地方法院檢察署99年度偵字第25289號）
，提起上訴，本院判決如下：
    主  文
上訴駁回。
    理  由
一、本案經本院審理結果，認第一審判決以不能證明被告盧昭榮
    犯販賣第二級毒品罪，對被告為無罪之諭知，核無不當，應
    予維持，並引用第一審判決書記載之證據及理由（如附件）
    。
二、檢察官上訴意旨略以：依證人林思貝於原審審理時證述之內
    容，足見其與被告關係匪淺，自有維護被告免於刑責而有袒
    護之詞，況被告99年9月15日晚上陪林思貝睡覺後，林思貝
    先睡著，至翌日即9月16日下午，方由被告叫林思貝起床吃
    東西，該期間被告仍有出門販毒之可能，原審以林思貝要求
    與被告隔離訊問，即認其證言無袒護之傾向，委無足採。被
    告販賣安非他命予證人張惠雯乙節，業據張惠雯於警詢、偵
    查中指證歷歷，張惠雯與被告素無怨隙，販賣毒品又是無期
    徒刑之重罪，豈有認張惠雯因遭查獲施用毒品，而對被告心
    存芥蒂，進而誣指被告，本件張惠雯證述被告犯毒一事，犯
    罪時間、地點及代價等均具體明確，亦無顯不可信之情況，
    自難認原判決妥適等語。
三、經查：
  (一)公訴意旨略以：被告明知安非他命係經我國主管機關列管之
    第二級毒品，不得販賣，竟意圖營利，基於販賣第二級毒品
    安非他命之犯意，於民國99年9月16日中午，在臺北市○○
    ○路133巷1號203室（下稱本案案發地），販賣第二級毒品
    安非他命予張惠雯，得款新臺幣（下同）2,000元。經警循
    線查獲上情，並於被告隨身包包中，扣得安非他命3包、吸
    食器1個。因認被告涉犯毒品危害防制條例第4條第2項販賣
    第二級毒品罪嫌。
  (二)檢察官認被告涉有前揭所述之犯行，無非係以張惠雯之證述
    、張惠雯之台灣檢驗科技股份有限公司濫用藥物檢驗報告、
    交通部民用航空局航空醫務中心毒品鑑定書、張惠雯與林思
    貝之行動電話雙向通聯記錄為其主要論據。訊之被告堅詞否
    認有何販賣第二級毒品犯行，辯稱：99年9月16日，被告整
    天都和當時女友林思貝待在被告住處，整日均未曾至本案案
    發地，亦未與張惠雯碰面，當日晚間並與林思貝一同至鄰近
    之遠傳電訊服務站等語。
  (三)原審則以，依林思貝於警詢及原審審理之證述，林思貝與被
    告前因金錢糾紛，林思貝告訴被告涉犯傷害、恐嚇及搶奪等
    案件，於99年9月17日凌晨3時30分至台北縣警察局海山分局
    埔墘派出所製作警詢筆錄，被告並於同日上午7時40分前往
    同一警局製作警詢筆錄等情，係發生於99年9月18日張惠雯
    向員警舉發本案之前，故林思貝並非於本案案發後始前往警
    局製作筆錄，當無事先與被告勾串之虞，且林思貝既因上情
    與被告交惡，並於原審審理時要求與被告隔離訊問，實無坦
    護被告之動機及傾向，堪信林思貝所述應為真實。從而，被
    告既於99年9月15日上午8時許，至同年月17日凌晨0時40分
    止，為解決其與林思貝之債務糾紛，強將林思貝置於其支配
    範圍內，不讓林思貝離其而去，又於99年9月16日均與林思
    貝同在被告住處房間內，直至同日晚間10時許，兩人才共同
    前往某處85度C與被告朋友見面，可見被告幾無可能於同日
    中午分身前往本案案發地點而與張惠雯進行毒品交易。又販
    賣毒品之刑責甚重，賣方對於交易過程及方法必然隱密，茍
    非對於購毒者底細有所認識，甚無可能主動要約出售毒品，
    則張惠雯證稱其向被告購得毒品前無施用毒品經驗，雙方交
    易前並不認識，亦無中間人媒介雙方交易毒品，係被告主動
    且直接拿出毒品甩來甩去詢問張惠雯是否要購買毒品，且於
    雙方未議價前，張惠雯即拿出現金2000元向被告購買安非他
    命等情節，顯然悖於常情。再依證人即本案案發地承租人謝
    羽嘉於原審審理時之證述，張惠雯曾致電謝羽嘉質問為警查
    獲之原因，可見張惠雯對遭查獲乙事心存芥蒂，進而可能誣
    指被告，則張惠雯指證被告販賣安非他命之證言既與事實不
    符，且存有誣指之風險，憑信度甚為低落，無法證明被告確
    有販賣安非他命予張惠雯之犯行。況張惠雯於原審審理時證
    稱未曾向被告以外之人購買過安非他命，復自承另因施用毒
    品案件，於99年12月8日遭警查獲，足見張惠雯尚有其他取
    得毒品之管道，縱其為警查獲當日採尿送驗結果呈安非他命
    類陽性反應，尚不足以證明其取得施用之毒品係向被告所購
    得。末查，被告坦承現場查獲之安非他命3包係供其自行施
    用，而被告為警採尿送驗結果呈安非他命類陽性反應，現場
    亦有查獲吸食器1組，可見被告確有施用安非他命，且當場
    並無查扣電子磅秤及分裝袋等一般出售毒品之常見物品，自
    難僅以被告持有毒品，逕認其目的係為販賣。綜上所述，難
    認被告有公訴意旨所指上開犯行，應諭知被告無罪之判決等
    情，均經原審論述綦詳。
  (四)查被告前於97年間因施用第二級毒品案件，經臺灣板橋地方
    法院以97年度毒聲字第2231號裁定送觀察、勒戒後，認有繼
    續施用毒品之傾向，由該院以97年度毒聲字第2627號裁定令
    入戒治處所施以強制戒治，嗣於98年8月27日因無繼續戒治
    之必要而停止戒治釋放後，由臺灣板橋地方法院檢察署檢察
    官以98年度戒毒偵字第722號為不起訴處分確定。復於98、9
    9年間因施用第二級毒品案件，經臺灣板橋地方法院先後以9
    8年度簡字第10344號、98年度簡字第10024號、99年度簡字
    第2156號、99年度簡字第9069號分別判處有期徒刑3月、4月
    、5月、6月確定。又於99年間因施用第二級毒品案件，經原
    審法院先後以99年度簡字第2282號、99年度易字第2311號、
    99年度簡字第4394號、100年度簡字第296號分別判處有期徒
    刑6月、5月、4月、6月確定，此有本院被告前案紀錄表1份
    在卷可憑。足見被告確有長期施用安非他命之習慣，且被告
    於本件時、地為警查獲，經警採尿送驗結果，亦呈安非他命
    陽性反應，有臺灣檢驗科技股份有限公司編號UL/2010/A058
    6號濫用藥物檢驗報告1紙在卷足憑（見原審卷第73頁），而
    甲基安非他命經經口服投與後約70%於24小時內自尿中排出
    ，約90%於96小時內自尿中排出，可推斷吸食時間距採集時
    間之長短，最長可能不會超過4日核與99年10月18日被告於
    查獲當天警詢中所自承於99年10月16日23時許有施用第二級
    毒品安非他命等語相符（見偵查卷第6頁），可徵被告自97
    年起迄本案為警查獲止，並未戒除長期施用安非他命之毒癮
    ，是其長期施用安非他命之量，顯非初用安非他命之人可相
    比擬。又被告既為安非他命成癮者，對於毒品來源可能中斷
    之風險承受度應當較低，且單次購買較多數量可取得較優惠
    之價格，為社會交易常情，而販賣毒品為政府嚴懲之行為，
    購毒者若非與販賣者熟識或經他人轉介，往往無法順利購得
    ，是以施用毒品者，為免遭警查獲，在執法機關嚴厲查緝毒
    品交易，取得管道有限之情況下，一次購入可供較長期間施
    用量之毒品，衡情非無可能，據此，被告所辯扣案毒品係供
    其個人施用，一次購入較多數量價格較便宜一節，即非無據
    。
  (五)檢察官上訴意旨雖以張惠雯歷次證述內容就被告販賣毒品之
    時間、地點、代價等均具體明確，證人林思貝之證詞有袒護
    被告之嫌云云，惟按毒品交易之買賣雙方，乃具有對向性之
    關係，為避免犯販賣、轉讓、施用、持有毒品等罪者嫁禍他
    人而虛偽陳述其毒品來源，俾圖藉毒品危害防制條例第17條
    規定減輕其刑，其自白之憑信性即比一般無利害關係之證人
    所為之證述較為薄弱，為擔保其陳述真實性，以避免為邀寬
    典而為損人利己之不實陳述，是其陳述是否與事實相符，仍
    應調查其他證據以資審認，必達於一般之人均不致有所懷疑
    ，而得確信其為真實之程度者，始得採為被告有罪之認定（
    最高法院97年度台上字第3281號判決參照）。觀諸張惠雯就
    其與被告進行安非他命交易情形之描述，顯與一般常情有違
    而不合常理，業據原審論述綦詳，已如前述，倘張惠雯有意
    誣指被告販賣毒品，以求取自身減輕刑責之機會，則其明知
    不實而虛偽捏造與被告進行毒品交易之情形，亦非無可能，
    縱其於警詢、偵訊、原審之歷次陳述均前後一致，究仍屬出
    自購買毒品者之片面陳述，尚難據此為其供述之補強證據，
    仍應有其他積極證據（如其他證人、監聽譯文等），足使一
    般人均得確信其所述為真實，始足當之。再者，林思貝所述
    關於被告對其涉犯傷害、恐嚇、搶奪等犯行之情節，非僅於
    原審審理時為如斯證述，亦核與其於99年9月17日凌晨警詢
    筆錄所述相符，而張惠雯係於99年9月18日始向警方舉發本
    件被告販賣毒品犯行，林思貝當無可能於9月17日警詢時即
    事先知情張惠雯將於翌日舉發被告，且林思貝既已與被告交
    惡而向警方報案，衡情自亦無可能一方面既向警方告訴被告
    前開犯行，一方面同時為被告掩飾行蹤。
  (六)綜上所述，原審以公訴人所憑之積極證據，均不足證明被告
    有何公訴意旨所指之犯行，並於判決敘明理由及所憑之證據
    ，經核尚無違一般社會大眾認知之經驗法則或論理法則，此
    外，復查無其他積極證據足認被告有何販賣第二級毒品之犯
    行，因認不能證明被告犯罪，而為無罪之諭知，於法核無不
    合。檢察官提起上訴，仍執前開情詞而為爭執，並對於原審
    取捨證據及判斷其證明力職權之適法行使，仍持己見為不同
    之評價，而指摘原判決不當，自難認有理由，應予以駁回。
據上論斷，應依刑事訴訟法第368條、第373條，判決如主文。
本案經檢察官劉文水到庭執行職務。
中    華    民    國    100    年    12    月   29    日
                  刑事第五庭  審判長 法  官  王敏慧
                                     法  官  崔玲琦
                                     法  官  劉秉鑫
以上正本證明與原本無異。
檢察官如不服本判決，應於收受送達後10日內向本院提出上訴書
狀，其未敘述上訴之理由者並得於提起上訴後10日內向本院補提
理由書（均須按他造當事人之人數附繕本）「切勿逕送上級法院
」。
刑事妥速審判法第9條：
除前條情形外，第二審法院維持第一審所為無罪判決，提起上訴
之理由，以下列事項為限：
一、判決所適用之法令牴觸憲法。
二、判決違背司法院解釋。
三、判決違背判例。
刑事訴訟法第 377 條至第 379 條、第 393 條第 1 款之規定，
於前項案件之審理，不適用之。
                                      書記官  蔡宜蓁
中    華    民    國   100    年    12    月    30    日